臺灣高等法院刑事判決
上　訴　人　臺灣臺北地方法院檢察署檢察官
被　　　告　乙○○
上列上訴人因被告竊盜等案件，不服臺灣臺北地方法院95年易字
第19 84號，中華民國95年12月8日第一審判決（起訴案號：臺灣
臺北地方法院檢察署95年偵字第18344號），提起上訴，本院判
決如下：
    主  文
原判決除無罪部分外均撤銷。
乙○○損壞車牌號碼ＴＭ－八五七七號自用小客車右前座車窗玻
璃，足以生損害於他人，累犯，處有期徒刑月，減為有期徒刑
壹月拾伍日，扣案如附表所示之物均沒收；又攜帶兇器竊盜，累
犯，處有期徒刑壹年，減為有期徒刑陸月；又損壞車牌號碼九０
三七－ＬＧ號自用小客車右前座車窗玻璃，足以生損害於他人，
累犯，處有期徒刑伍月，減為有期徒刑貳月拾伍日。應執行有期
徒刑玖月。扣案如附表所示之物均沒收。
其他上訴駁回。
    事  實
一、乙○○曾有多次竊盜前科，其中於民國（下同）於91年間所
    犯之竊盜罪，經本院92年上易字第6號刑事判決有期徒刑1年
    確定；於92年間所犯之竊盜罪，經臺灣士林地方法院92年易
    字第183號刑事判決有期徒刑8月確定，上開二罪所處之刑期
    接續執行，自92年4月3日起入監執行至93年7月2日縮短刑期
    假釋付保護管束出獄。乙○○於假釋期間，復於93年間因犯
    竊盜罪，經臺灣臺北地方法院93年簡字第2619號刑事簡易判
    決有期徒刑6月，如易科罰金，以銀元300元折算1日確定；
    於94年間再犯竊盜罪，經臺灣士林地方法院94年簡上字第79
    號判決有期徒刑4月（原審誤載為94年簡字第73號），如易
    科罰金，以銀元300元折算1日確定，上開假釋嗣經撤銷，自
    94 年3月13日起入監執行因撤銷上開假釋所應執行有期徒刑
    3月4日之殘刑，以及上開二罪所應執行之有期徒刑6月、有
    期徒刑4月，於95年4月16日縮短刑期執行完畢。
二、詎乙○○仍不知悔改，竟因甫出監，住處又遭查封，謀職不
    易生活無依，而(一)於95年8月20日下午4時20分許，攜帶其所
    有之手電筒1支及客觀上足以對人之生命、身體、安全造成
    威脅之一字螺絲起子2支、十字螺絲起子、剪刀各1支，在臺
    北市中山區○○○路松江交流道下鄰近濱江街5號前路旁，
    見邱美麗所有交由甲○○（原審誤載為邱登奎）管領使用之
    車牌號碼ＴＭ－8577號自用小客車停在該處，即基於毀損及
    意圖為自己不法所有竊取他人財物之犯意，擇其中一字螺絲
    起子1支撬破該車右前座車窗玻璃，使之碎裂之方式，損壞
    該車右前座車窗玻璃後，再自右前座車窗處爬入車內，持剪
    刀剪斷汽車音響主機電線，竊取邱美麗所有之上開自用小客
    車汽車音響主機1台，以及甲○○所有放置在該車內之回數
    票4張、零錢新臺幣（下同）20元至30元、PO LO手錶1個及
    行車測速器1台，共值約20,000元，足以生損害於邱美麗、
    甲○○。(二)乙○○於95年8月27日上午8時5分許，在臺北市
    中山區○○○路松江交流道下鄰近新生公園路旁，見林小惠
    所有交由其配偶丙○○管領使用之車牌號碼9037－ＬＧ號自
    用小客車停在該處，又欲以相同手法行竊，而基於毀損犯意
    ，擇其中一字螺絲起子1支撬破該車右前座車窗玻璃，使之
    碎裂之方式，損壞該車右前座車窗玻璃，惟尚未著手實施竊
    盜行為之際，即為巡邏行經該處之臺北市政府警察局中山分
    局圓山派出所警員蔡慶賢察覺有異，而當場予以查獲，足以
    生損害於林小惠、丙○○，並經警當場扣得一字螺絲起子2
    支、十字螺絲起子、剪刀及手電筒各1支。乙○○被捕後，
    在其上開95年8月20日下午4時20分許之毀損及竊盜犯行未被
    發覺前，在臺北市政府警察局中山分局圓山派出所內向蔡慶
    賢警員自首前述(一)之犯行而接受裁判。
三、案經甲○○、丙○○告訴，由臺北市政府警察局中山分局報
    請臺灣臺北地方法院檢察署檢察官偵查起訴（乙○○於原審
    判決後，不服原審判決，提起上訴，惟於本院撤回其上訴）
    。
    理  由
一、被告乙○○除辯稱其未在車牌號碼ＴＭ－8577號自用小客車
    內竊得POLO手錶1支云云外，對於上開犯罪事實坦承不諱，
    並經證人丙○○於警詢時證稱：「我於95年8月27日8時20分
    許，接獲警方通知我停於松江路（松江交流道）新生公園旁
    之自小客車9037－ＬＧ遭人打破車窗欲行竊遭警方當場查獲
    …」、「因他正在行竊時就被警方發現，所以並未竊得車內
    任何財物，但汽車右前方玻璃已遭毀損破裂。」、「該車是
    登記在我老婆林小惠名下…」、「（該自小客車9037－ＬＧ
    右前方玻璃價值多少？）價值新臺幣2,000元。」等語（見
    偵查卷第18頁、第19頁）。以及證人甲○○於警詢時證稱：
    「…將我所有的車輛（ＴＭ－8577）停於濱江街5號前遭不
    明人士打破車窗侵入竊取財物…」、「當時我損失車內音響
    主機、行車測速器、POLO手錶遭竊，合計約新臺幣20,000元
    左右。」等語在卷（見偵查卷第22頁），復據證人蔡慶賢亦
    即於上開時、地當場查獲被告之臺北市政府警察局中山分局
    圓山派出所警員於原審審理時證稱：「當時被告靠在毀損車
    輛旁邊，我當時要去定點勤務剛好經過那裡，他剛好靠在右
    前乘客座旁邊的車窗，因為我靠近時聽到玻璃碎裂的聲音，
    我就靠近…」等語屬實。是以，足徵被告上開自白屬實可採
    。至被告在車牌號碼ＴＭ－8577號自用小客車內所竊得之物
    品中，確有證人甲○○所指之汽車音響主機、行車測速器及
    POLO手錶，且除證人甲○○（原審誤載為邱登逵）於警詢時
    記憶所及上開三樣物品外，被告尚竊得車內之回數票4張及
    零錢20元至30元等事實，亦據被告於警詢時及偵查中分別供
    承：「我在95年8月20日下午4時20分許，在臺北市中山區○○○○道靠近濱江街5號前之路旁，也以同樣之手法竊取福
    特ＴＭ－8577自小客車內之車用音響（國際牌）、回數票4
    張、零錢少許（金額不詳）及行車用測速器1台。」、「…8
    月20日下午4時20分，我在濱江街5號先用螺絲起子打破右前
    車窗爬進車內，偷了音響、回數票、行車測速器、『手錶』
    、零錢20、30元等。」等語無訛（見偵查卷第13頁、第53
    頁）。是以，被告辯稱並未在ＴＭ－8577號自用小車竊得
    POLO手錶1個云云，顯不符實，無可採信。此外，並有如附
    表所示之物扣案可資佐證。且前述二部分車輛管領人甲○○
    、丙○○於警詢時均已表示對毀損部分提出告訴（見偵查卷
    第19頁、23頁）。而被告之毀損前述二部車輛，造成甲○○
    、丙○○之損失，自足生損害於甲○○、丙○○，本件事證
    明確，被告犯行洵堪認定。
二、按刑法第321條第1項第3款攜帶兇器竊盜罪所謂之兇器，其
    種類並無限制，凡客觀上足對人之生命、身體、安全構成威
    脅，具有危險性之器械均屬之（參看最高法院79年臺上字第
    5253號判例）。經查：被告與於上開時、地行竊時，係攜帶
    其所有如附表所示之物為工具一節，亦經被告於原審審理時
    坦認屬實，該扣案之一字螺絲起子2支、十字螺絲起子1 支
    及剪刀1支，均為鐵製材質，質地堅硬，持之朝人體敲、擊
    或刺、劃，均足以傷害身體，危及性命，客觀上對於人之生
    命、身體、安全當然構成威脅，具有危險性，應屬刑法第32
    1條第1項第3款所定之兇器。
三、核被告於上開(一)之時、地損害車牌號碼ＴＭ－8577號自用小
    客車右前車窗玻璃後入內行竊之行為，係犯刑法第354條之
    毀損罪、第321條第1項第3款之攜帶兇器竊盜罪；於上開(二)
    之時、地損壞車牌號碼9037－ＬＧ號自用小客車右前車窗之
    所為，係犯同法第354條之毀損罪。公訴檢察官就被告於上
    開時、地損害車牌號碼ＴＭ－8577號自用小客車右前車窗玻
    璃後入內行竊之犯行，漏論被告尚犯有刑法第354條之毀損
    罪，容有未恰，然因此部分之毀損犯行，業經檢察官載明於
    起訴書之犯罪事實中，仍為起訴之範圍，本院自得予以審理
    。被告曾有多次竊盜前科，其中於91年間所犯之竊盜罪，經
    本院92年上易字第6號刑事判決有期徒刑1年確定；於92年間
    所犯之竊盜罪，經臺灣士林地方法院92年易字第183號刑事
    判決有期徒刑8月確定，上開二罪所處刑期接續執行，自92
    年4月3日起入監執行至93年7月2日縮短刑期假釋付保護管束
    出獄，被告於假釋期間，復於93年間因犯竊盜罪，經臺灣臺
    北地方法院93年簡字第2619號判決有期徒刑6月，如易科罰
    金，以銀元300元折算1日確定；於94年間再犯竊盜罪，經臺
    灣士林地方法院94年簡上字第79號判決有期徒刑4月，如易
    科罰金，以銀元300元折算1日確定，上開假釋嗣經撤銷，自
    94 年3月13日起入監執行因撤銷上開假釋所應執行有期徒刑
    3 月4日之殘刑，以及上開二罪所應執行之有期徒刑6月、有
    期徒刑4月，嗣於95年4月16日縮短刑期執行完畢，此有本院
    被告全國前案紀錄表一份在卷可徵，其於上開有期徒刑執行
    完畢後，5年以內故意再犯本件有期徒刑以上之罪，均為累
    犯，均應依刑法第47條第1項規定，加重其刑。又被告於其
    在上開時、地損害車牌號碼ＴＭ－8577號自用小客車右前車
    窗玻璃後入內行竊之毀損犯行及攜帶兇器竊盜犯行之犯罪後
    ，未被有偵查權限機關發覺為犯罪嫌疑人前，在臺北市政府
    警察局中山分局圓山派出所內向證人蔡慶賢警員坦承其此部
    分之犯行，此業經證人蔡慶賢於原審審理時證述無訛，合於
    自首要件，依刑法第62條前段規定，減輕其刑，並依刑法第
    71條第1項規定，就其此部分之毀損及攜帶兇器竊盜犯行，
    先加重後減輕。再被告所犯上開毀損、攜帶兇器竊盜及毀損
    之三罪間，係於新刑法施行後所犯，新刑法第55條、第56條
    已刪除牽連犯及連續犯之規定，被告所犯三罪，應予分論併
    罰。
四、原審就此三罪，對被告論罪科刑，固非無見，惟(一)被告行為
    後，中華民國九十六年罪犯減刑條例業已施行，被告所犯合
    於該條例減刑之規定，原審未及適用該條例，原判決已屬無
    可維持；(二)被告所犯刑法第354條之毀損罪，依同法第357條
    規定須告訴乃論，原審僅於事實欄記載，案經甲○○、丙○○告訴，但未於理由欄敘明該二人提出告訴及如何足生損害
    於該二人；(三)被告就事實欄一之(一)部分之犯行係屬自首，原
    審亦認定被告此部分為自首，但於論結欄未引用刑法第62條
    ；(四)被告為累犯，原審固認定被告為累犯，但原審僅記載刑
    法第47條，未記載為刑法第47條第1項；(五)刑法施行法第1條
    之1公布施行後，無須再引用罰金罰鍰提高標準條例第1條，
    乃原判決誤引罰金罰鍰提高標準條例第1條，未引用刑法施
    行法第1條之1，均有未洽，檢察官提起上訴，指摘原判決未
    當（檢察官就此三罪如何不當，未載明其理由，但檢察官未
    敘明就何部分上訴，應視為全部上訴），應由本院將原判決
    除無罪部分外，全部撤銷改判，審酌被告犯罪之動機係因出
    監後，原居住地址遭查封拍賣，求職不易，又無法獲得家人
    奧援，始再為上開犯行，所竊財物之價值約20,000元，以及
    毀損上開2台自用小客車右前座車窗玻璃之價值尚非甚鉅，
    惟在大馬路旁，持螺絲起子撬破車窗後入內行竊之犯罪手段
    ，對社會治安影響非輕，所生危害及犯後坦認犯行，態度尚
    佳等一切情狀，各量處如主文所示之刑，並定其應執行刑。
    再扣案如附表所示之物，均係被告所有，供本件毀損及竊盜
    犯罪所用及供犯罪預備之物，業經被告於原審審理時供述在
    卷，依刑法第38條第1項第2款規定，併予宣告沒收（本件所
    宣告三罪之刑，合併定執行刑已逾六月，依新刑法第41條第
    2 項規定，自不得易科罰金）。
五、檢察官雖請求併行諭知強制工作之保安處分。惟按保安處分
    係針對受處分人將來之危險性所為之處置，以達教化、治療
    之目的，為刑罰之補充制度。我國現行刑法採刑罰與保安處
    分雙軌制，係在維持行為責任之刑罰原則下，為協助行為人
    再社會化之功能，以及改善行為人潛在之危險性格，期能達
    成根治犯罪原因、預防犯罪之特別目的。是保安處分中之強
    制工作，旨在對嚴重職業性犯罪及欠缺正確工作觀念或無正
    常工作因而犯罪者，強制其從事勞動，學習一技之長及正確
    之謀生觀念，使其日後重返社會，能適應社會生活。竊盜犯
    贓物犯保安處分條例第3條第1項規定：「十八歲以上之竊盜
    犯、贓物犯，有左列情形之一者，得於刑之執行前，令入勞
    動場所強制工作：一、有犯罪習慣者。二、以犯竊盜罪或贓
    物罪為常業者」，即係本於保安處分應受比例原則之規範，
    使保安處分之宣告，與行為人所為行為之嚴重性、行為人所
    表現之危險性及對於行為人未來行為之期待性相當之意旨而
    制定，而由法院視行為人之危險性格，決定應否令入勞動處
    所強制工作，以達預防之目的。次查：被告雖有多次竊盜前
    科，惟其本案之竊盜犯行僅有一次，且係因出監後，原居住
    地址遭查封拍賣，求職不易，無法獲得家人奧援，生活無依
    ，始再萌生歹念為上開犯行，所竊財物之價值約20,000元，
    本件竊盜犯行之嚴重性及所得財物價值均非過鉅，且本件竊
    盜犯罪時間，距其前於94年間，因竊盜案件經臺灣士林地方
    法院以94年簡字第73號刑事簡易判決有期徒刑4月，如易科
    罰金，以銀元300元折算1日確定之犯罪時間93年12月20日，
    業已相隔長達1年8月餘，此有上開本院被告全國前案紀錄表
    及臺灣士林地方法院上開刑事簡易判決各一份在卷可按，且
    無其他證據足認被告除本件竊盜犯行外，尚有其他竊盜行為
    ，難認被告有竊盜犯罪之習慣，揆諸上揭規定與說明，就被
    告本件竊盜犯行予以處罰，即為已足，尚無併予諭知強制工
    作之必要，併此敘明。
六、本件公訴意旨另以：被告於95年8月27日上午8時5分許，在
    臺北市中山區○○○路松江交流道下鄰近新生公園路旁，基
    於毀損犯意，持一字螺絲起子撬破損壞停放在該處車牌號碼
    9037－ＬＧ號自用小客車右前座車窗玻璃後，並有進入上開
    自用小客車內行竊，正值其於車內竊取音響主機及其他財物
    之際，適為巡邏員警當場查獲，致未得逞，因認被告就此部
    分，尚涉犯刑法第321條第2項、第1項第3款之攜帶兇器竊盜
    未遂罪嫌云云。
  (一)然按犯罪事實應依證據認定之，無證據不得認定其犯罪事實
    ；不能證明被告犯罪者，應諭知無罪之判決，刑事訴訟法第
    154條第2項、第301條第1項前段分別定有明文。又刑法上之
    未遂犯，必須已著手於犯罪行為之實行而不遂，始能成立，
    同法第321條之加重竊盜罪，為第320條之加重條文，自係以
    竊取他人之物為其犯罪行為之實行，至該條第一項各款所列
    情形，不過為犯竊盜罪之加重條件，如僅著手於該項加重之
    行為而未著手搜取財物，仍不能以本條之竊盜未遂論。
  (二)公訴人認被告涉有此部分攜帶兇器竊盜未遂犯行，無非以被
    告於警詢及偵查中之供述，以及證人丙○○於警詢時之證述
    ，為其主要論罪依據。訊據被告堅決否認涉有此部分之竊盜
    未遂犯行，辯稱：其係在甫以螺絲起子撬破上開自用小客車
    車窗玻璃時，即為警當場查獲，尚未開始竊取車內物品等語
    。經查：被告於上開時、地攜帶扣案如附表所示之物，以一
    字螺絲起子撬破損壞車牌號碼9037－ＬＧ號自用小客車右前
    座車窗玻璃後，雖係擬自該車右前座車窗處爬入車內，竊取
    車內之汽車音響主機及車內財物之事實，固據被告於警、偵
    詢中及原審審理時坦認在卷。惟被告係在以螺絲起子撬破上
    開自用小客車右前車窗玻璃時，即當場為警查獲一節，亦據
    證人蔡慶賢警員於原審審理時證稱：「（你上前抓被告時，
    他的手已經伸入車子裡面了嗎？）他一撬破玻璃，我就上前
    逮捕他，所以他還來不及把手伸入車子裡面。」、「當時我
    騎機車，距被告的距離大概2公尺左右，被告當時只注意前
    方的來車，沒有注意到我在後面，我一聽到玻璃碎裂，就馬
    上下車上前逮捕被告，中間的時間大概只有1、2秒左右。」
    等語綦詳。被告顯係在完成毀損該自用小客車車窗犯行之際
    ，尚未著手實施搜尋財物之竊盜罪構成要件行為前，即為警
    當場予以查獲甚明，堪認被告此部分之所辯非虛可採。而刑
    法於94年2月2日修正，自95年7月1日施行前，實務上認以毀
    損方法為竊盜之行為者，係牽連犯，併認著手毀損之行為，
    即係竊盜之著手，但新刑法已廢除牽連犯之規定，以毀損方
    法再為竊盜者，應為二罪，分論併罰，則僅著手毀損行為，
    尚不能認定已著手竊盜行為。公訴檢察官於原審審理時認被
    告此部分之攜帶兇器竊盜未遂罪及毀損罪間，有方法、結果
    關係之牽連關係云云。因被告上開犯行係在修正後刑法於95
    年7月1日施行後所為，自無依修正前刑法第55條規定，自不
    能依牽連犯規定論以攜帶兇器竊盜罪。此部分，被告既尚未
    著手實施竊盜犯罪之構成要件行為，自不能以攜帶兇器竊盜
    未遂罪相繩。此外，復查無其他積極證據足證被告涉有公訴
    意旨所指業已進入上開自用小客車內，著手實施竊取車內音
    響主機及其他財物之犯行，自屬不能證明被告犯竊盜罪，揆
    諸前揭規定與判例意旨，此部分應為無罪之判決。原審就此
    部分判決被告無罪，核無不合，檢察官提起上訴，認被告已
    著手竊盜，指摘原判決此部分不當，為無理由，應予駁回。
據上論斷，應依刑事訴訟法第369條第1項前段、第364條、第299
條第1項前段、第368條，刑法第321條第1項第3款、第354條、第
62條、第51條第5款、第47條第1項、38條第1項第2款，刑法施行
法第1條之1第1項第2項，中華民國九十六年罪犯減刑條例第2條
第1項第3款、第7條，判決如主文。
本案經檢察官劉斐玲到庭執行職務。
中　　華　　民　　國　　96　　年　　8　　月　　21 　　日
                  刑事第十一庭審判長法  官  張連財
                          　  　　　法　官  楊照男
　　                                法  官  林明俊
以上正本證明與原本無異。
不得上訴。
  　                                書記官  蕭詩穎
中　　華　　民　　國　　96　　年　　8 　　月　　23　　日
附錄本案論罪科刑法條：
刑法第321條：
犯竊盜罪而有左列情形之一者，處六月以上、五年以下有期徒刑
：
三  攜帶兇器而犯之者。
刑法第354條：
毀棄、損壞前二條以外之他人之物或致令不堪用，足以生損害於
公眾或他人者，處二年以下有期徒刑、拘役或五百元以下罰金。
【附表】
┌──┬───────────────────┬───┐
│編號│扣     案      物     品     名     稱│數  量│
├──┼───────────────────┼───┤
│ 一 │一字螺絲起子                          │2  支 │
│    │                                      │      │
├──┼───────────────────┼───┤
│ 二 │十字螺絲起子                          │1  支 │
│    │                                      │      │
├──┼───────────────────┼───┤
│ 三 │剪刀                                  │1  支 │
│    │                                      │      │
├──┼───────────────────┼───┤
│ 四 │手電筒                                │1  支 │
│    │                                      │      │
└──┴───────────────────┴───┘
